【裁判字號】    97,交抗,182
【裁判日期】    970421
【裁判案由】    聲明異議
【裁判全文】
臺灣高等法院高雄分院刑事裁定         97年度交抗字第182號
受處分人    甲○○
上列抗告人因違反道路交通管理處罰條例聲明異議案件，不服
臺灣高雄地方法院中華民國97年3 月19日裁定（96年度交聲字第
906 號），提起抗告，本院裁定如下：
    主  文
抗告駁回。
    理  由
一、按汽車牌照借供他車使用者，處汽車所有人新臺幣3600元以
    上10800 元以下罰鍰，並禁止其行駛：前項第5 款至第7 款
    之牌照吊銷之，道路交通管理處罰條例第12條第1 項第5 款
    、第2 項後段分別定有明文。
二、本件原裁定以：異議人甲○○將車號ZS-1613 號自小客車之
    車牌（下稱本件車牌）借供他車使用，嗣於於民國（下同）
    95年5 月5 日21時20分許，在高雄縣鳳山市○○路與王生明
    路口為警查獲舉發之事實，業經查獲警員龔文隆到庭證稱：
    本件違規事實係ZS-1613 號車牌懸掛在車號ES-7097 號自小
    客車上，當時有查扣ZS-1613 號車牌，因我們在巡邏時，見
    車子舊的，但車牌比較新，我們透過電腦查詢車牌，會顯示
    該車牌所登記汽車之顏色、廠牌、CC數等資料，並查詢自小
    客車車身之引擎號碼來確定汽車之車主等語屬實（見原審卷
    第23頁）。而ZS-1613 號自小客車自95年2 月15日起受逾檢
    註銷牌照處分後，另於95年5 月5 日將號牌借供他車使用行
    駛道路被舉發之違規，係同時違反道路交通管理處罰條例第
    12條第1 項第4 款、第5 款之規定，原處分機關（即交通部
    公路總局高雄區監理所）依從一重處斷之法理原則，於95年
    11月21日以高監自裁字裁80-N00000000號裁決書裁處異議人
    罰鍰10,800元，付郵寄送完成寄存送達程序後，該案因異議
    人未聲明異議或繳結罰鍰，原處分機關依法移送強制執行後
    ，遭法務部行政執行署高雄行政執行處以「未向應受送達人
    住所地送達且非義務人本人收受」為由，於96年9 月12日以
    雄執癸96年道罰執字第0005384 2 號函退案，原處分機關因
    而撤銷95年11月21日高監自裁字裁80-N00000000號之裁決，
    另於96年9 月19日以高監自裁字裁80-N00000000號裁決書裁
    處異議人罰鍰新台幣8,700 元，有交通部公路總局高雄區監
    理所97年3 月7 日高監自字第0970009467號函及所附資料在
    卷可憑（見原審卷第29 -35頁），並無異議人所述一事兩罰
    之情，而駁回異議人在原審法院之異議。經核與法並無不合
    。
三、抗告意旨另以：系爭車輛牌照供懸掛他車行駛，同時違反使
    用牌照稅法及道路交通管理處罰條例第12條第1 項第5 款規
    定，惟前者之法定罰鍰額為全年應納使用牌照稅額2 倍，而
    系爭車輛之排氣量為1998立方公分，其全年應納使用牌照稅
    為22400 元，至後者規定之罰鍰最高額為10800 元，二者比
    較之下，自以使用牌照稅法第31條之法定法罰鍰較高，準此
    ，本件應由高雄縣政府地方稅務局所管轄，並應適用使用牌
    照稅法第31條規定處罰，依行政罰法第24條第1 項前段：一
    行為違反數個行政法上義務規定而應處罰鍰者，依法定罰鍰
    額最高之規定裁處；第31條第2 項規定：一行為違反數個行
    政法上義務而應處罰鍰，數機關均有管轄權者，由法定罰鍰
    額最高之主管機關管轄及其立法理由略謂：「實務上如發生
    依第1 項及第2 項規定受理在後或法定罰鍰額較低之主管機
    關先為裁處時，則於受理在先或法定罰鍰額最高之主管機關
    復為裁處時，受裁罰之人將會依法提出救濟，屆時受理在後
    或法定罰鍰額較低之主管機關可依申請撤銷其裁罰，又不得
    裁罰之機關或其上級機關亦可依職權撤銷其裁罰」等情觀之
    ，縱使此部分行為前經主管機關依道路交通管理處罰條例處
    罰在案，仍應由高雄縣政府地方稅務局再依使用牌照稅法第
    31條規定科處罰鍰，原審法院未撤銷原處分而駁回異議人之
    異議即有未當等語，指摘原裁定不當。惟按刑事訴訟抗告制
    度，允許受不利裁定之受裁定人得為抗告，乃在許其為自己
    之利益，請求上級法院救濟而設，故受裁定人不得為自己之
    不利益而提起抗告（最高法院71年台上字第5938號判例參照
    ）。本件抗告人認其違規行為應由高雄縣政府地方稅務局依
    較重之使用牌照稅法處罰，顯係為自己之不利益而抗告，核
    與為自己之利益請求救濟之抗告制度本旨相違，自非合法，
    應予駁回。
四、據上論結，應依道路交通案件處理辦法第26條，刑事訴訟法
    第412條，裁定如主文。
中    華    民    國    97    年    4     月    21    日
                  刑事第七庭    審判長法  官  莊飛宗
                                      法  官  邱明弘
                                      法  官  李嘉興
以上正本證明與原本無異。
不得再抗告。
中    華    民    國    97    年    4     月    21    日
                                      書記官  郭榮芳


司法院資訊處製作；財團法人民間司法改革基金會備份。
